【裁判字號】    91,訴,533
【裁判日期】    920221
【裁判案由】    排除侵害
【裁判全文】
臺灣基隆地方法院民事判決  九十一年度訴字第五三三號
    原      告  吉隆有線電視股份有限公司
    法定代理人  乙○○
    訴訟代理人  李勇三律師
    被      告  甲○○○
右當事人間請求排除侵害事件，本院判決如左：
    主      文
被告應將坐落基隆市○○區○○段一一五五地號如附圖編號Ａ所示面積陸拾平方公尺
土地上之鋼架構屋拆除，並將土地返還原告。
訴訟費用由被告負擔。
本判決於原告以新臺幣伍拾貳萬元為被告供擔保後，得假執行。
    事      實
甲、原告方面：
一、聲明：如主文第一項所示，並陳明願供擔保請准宣告假執行。
二、陳述：
    緣坐落於基隆市○○區○○段一一五五地號土地為原告所有，被告未經原告同意
    及無占用系爭土地之合法權源，竟擅自在系爭土地上搭建鐵架、圍牆使用，經原
    告催告其自行拆除並將系爭土地返還，均未獲置理，爰依民法第七百六十七條規
    定，請求被告將如附圖編號Ａ所示之鋼架構屋拆除，並將系爭土地返還原告。
三、證據：提出土地登記謄本一件、現場照片四幀、地籍圖謄本一件、律師催告及收
    件回執影本一件等為證。
乙、被告方面：
一、聲明：駁回原告之訴。
二、陳述：
    被告則以其自民國（下同）五十九年起即向軍方承租系爭土地建屋居住，因道路
    拓寬方將系爭土地上之舊屋拆除，並再行搭蓋鐵架準備重建，而原告係嗣後才買
    下系爭土地，故其請求被告將搭蓋之鐵架拆除並返還系爭土地即無理由等語置辯
    。
丙、本院依職權履勘現場，並囑託基隆市安樂地政事務所派員會同測量，製有勘驗筆
    錄及複丈成果圖附卷。
    理      由
一、原告主張其為系爭土地之所有權人，被告未經其同意竟擅自在系爭土地上搭建鐵
    架、圍牆使用，經發函催告被告拆除建物並將系爭土地返還未獲置理等事實，為
    被告所不爭執，並有原告提出之土地登記謄本一件、現場照片四幀、地籍圖謄本
    一件、律師催告及收件回執影本一件等為證，且經本院依職權履勘現場暨會同地
    政人員前往測量屬實，製有勘驗筆錄及複丈成果圖附卷可參；雖被告抗辯其自五
    十九年起即向軍方承租系爭土地建屋居住，其並非無合法占有系爭土地之正當權
    源云云，惟被告對其所述於系爭土地上有租賃權乙節，無法舉證證明，復未能提
    出其他積極事證以實其說，自難認其租賃權之辯有理，是原告主張被告無正當權
    源占用其所有系爭土地乙情，堪信為真實。
二、按所有權人，對於無權占有或侵奪其所有物者，得請求返還之；對於妨害其所有
    權者，得請求除去之，民法第七百六十七條定有明文。本件原告為系爭土地之所
    有權人，而被告無占有系爭土地之正當權源，猶占有系爭土地搭蓋建物，自屬無
    權占有，則原告依前揭規定，基於所有權妨害除去請求權及物上返還請求權，請
    求被告將如附圖編號Ａ所示之鋼架構屋拆除，並返還系爭土地，即有理由，應予
    准許。
三、原告陳明願供擔保，請准聲請宣告假執行，核無不合，爰酌定相當擔保金額准許
    之。
四、據上論結，本件原告之訴為有理由，依民事訴訟法第七十八條、第三百九十條第
    二項，判決如主文。
中      華      民      國    九十二    年      二      月     二十一   日
                              臺灣基隆地方法院民事庭
~B法      官  林玉珮
右為正本係照原本作成
如對本判決上訴，須於判決送達後二十日內向本院提出上訴狀
中      華      民      國    九十二    年      二      月     十九     日
~B法院書記官  李繼業


司法院資訊處製作；財團法人民間司法改革基金會備份。
